【裁判字號】    99,上易,831
【裁判日期】    990708
【裁判案由】    詐欺
【裁判全文】
臺灣高等法院臺中分院刑事判決         99年度上易字第831號
上  訴  人
即  被  告  乙○○
上列上訴人因詐欺案件，不服臺灣臺中地方法院99年度易字第
231號中華民國99年5月25日第一審判決（起訴案號：臺灣臺中地
方法院檢察署98年度偵字第29532號），提起上訴，本院判決如
下：
    主  文
上訴駁回。
    理  由
一、按依刑事訴訟法第350條、第361條、第362條、第367條規定
    ，不服地方法院之第一審判決而上訴者，須提出上訴書狀，
    並應敘述具體理由，為上訴必備之程式；其所提出之書狀未
    敘述上訴理由，或僅曾以言詞陳述上訴理由者，均應於上訴
    期間屆滿後20日內補提理由書於第一審法院。第一審法院經
    形式審查，認逾期未補提上訴理由者，應定期間先命補正；
    逾期未補正者，為上訴不合法律上之程式，應以裁定駁回。
    倘已提出上訴理由，但所提非屬具體理由者，則由第二審法
    院以上訴不合法律上之程式，判決駁回。而所謂具體理由，
    必係依據卷內既有訴訟資料或提出新事證，指摘或表明第一
    審判決有何採證認事、用法或量刑等足以影響判決本旨之不
    當或違法，而構成應予撤銷之具體事由，始克當之（例如：
    依憑證據法則具體指出所採證據何以不具證據能力，或依憑
    卷證資料，明確指出所為證據證明力之判斷如何違背經驗、
    論理法則）；倘僅泛言原判決認定事實錯誤、違背法令、量
    刑失之過重或輕縱，而未依上揭意旨指出具體事由，或形式
    上雖已指出具體事由，然該事由縱使屬實，亦不足以認為原
    判決有何不當或違法者（例如：對不具有調查必要性之證據
    ，法院未依聲請調查亦未說明理由，或援用證據不當，但除
    去該證據仍應為同一事實之認定），皆難謂係具體理由，俾
    與第二審上訴制度旨在請求第二審法院撤銷、變更第一審不
    當或違法之判決，以實現個案救濟之立法目的相契合，並節
    制濫行上訴（最高法院97年度台上字第892號刑事判決意旨
    參照）。又第367條之判決及對於原審諭知管轄錯誤、免訴
    或不受理之判決上訴時，第二審法院認其為無理由而駁回上
    訴，或認為有理由而發回該案件之判決，得不經言詞辯論為
    之，同法第372條定有明文。
二、上訴意旨略以：原判決認上訴人即被告乙○○（以下稱被告
    ）交付金融卡、存摺、密碼供不詳姓名者，輾轉交予詐騙集
    團使用，惟被告究交付何人？為何交付該人？被告預見上開
    存摺、金融卡、密碼係供詐騙集團使用，因此獲得何利益？
    詎未見原審判決詳予敘明，即推論被告有詐欺之意圖，顯屬
    無據；且被告與詐騙集團既無情誼，亦無親友故舊關係，被
    告與被害人無恩怨仇隙，公訴人認被告以損人不利己方式作
    為犯罪之動機與目的，顯與經驗及論理法則不合，所為有罪
    之推論，不足昭公信云云。
三、經查：
  (一)本件被告因不服地方法院之第一審判決，於民國（下同）99
    年6月3日提出之上訴理由狀，依刑事訴訟法第361條第2項條
    文、立法修正理由及上開最高法院判決意旨，倘已提出上訴
    理由，但所提非屬具體理由者，由第二審法院以上訴不合法
    律上之程式，以判決駁回之。至於上訴理由是否具體，係屬
    第二審法院審查範圍，不在命補正之列（參見法院辦理刑事
    訴訟案件應行注意事項第162點），合先敘明。
  (二)原審判決認定被告有原判決事實欄所載之犯行，係經證人即
    被害人甲○○於警詢中、證人錢惠風於原審法院審理時證述
    明確，且有臺中市警察局第五分局東山派出所受理各類案件
    紀錄表、受理刑事案件報案三聯單、內政部警政署反詐騙案
    件紀錄表、被害人甲○○提出之中華郵政之自動櫃員機交易
    明細表影本、元大商業銀行股份有限公司臺中分行98年11月
    2日元臺中字第098000191號函附錢惠風身分證影本暨客戶資
    金交易往來明細等可資佐證。從而論處被告幫助意圖為自己
    不法之所有，以詐術使人將本人之物交付，處有期徒刑4 月
    ，如易科罰金，以新臺幣（下同）1千元折算1日，已詳細敘
    述其所憑之證據及其認定之理由；就量刑方面，亦已審酌被
    告所為，係犯係犯刑法第30條第1項前段、第339條第1項之
    幫助詐欺取財罪，被告幫助他人犯詐欺取財罪，為從犯，應
    依刑法第30條第2項之規定，按正犯之刑度，減輕其刑。爰
    審酌被告提供金融帳戶供他人使用，手段雖屬平和，惟此使
    詐騙者得以掩飾真實身分，助長社會犯罪風氣及增加查緝犯
    罪之困難，其行為殊屬不當，再兼衡酌被告本身並未實際參
    與本案詐欺取財之犯行、可非難性較小，被害人被詐騙匯入
    被告所提供之上開帳戶之金額非鉅，參酌歷次庭訊內容暨卷
    存證據資料，亦無從認被告有積極悔悟之犯罪後態度，且被
    告雖與被害人調解，但未為任何調解內容之履行，亦難認其
    有積極填補被害人損害之動作，並佐以公訴檢察官之具體求
    刑（見原審卷第70頁）等一切情狀，量處如原判決主文所示
    之刑，並諭知易科罰金之折算標準，所為論敘，俱有卷存證
    據資料可資復按，從形式上觀察，並無判決違背法令之情形
    存在。
  (三)被告上訴雖執前詞指摘原判決不當，惟其上訴所執理由，均
    經原審法院詳加調查，並不具有調查之必要性，難謂係具體
    理由，且被告並未提出新事實及新證據為具體指摘，其上訴
    即無憑採。
  (四)原審判決就認定被告犯罪所憑之證據，已經詳細調查審酌，
    經核並無違背證據法則及論理法則。就量刑方面，亦已審酌
    被告之素行、犯罪一切情狀及其犯罪後態度，而量處其刑，
    經核亦屬妥適，並無過重或過輕之情形。被告提起上訴，固
    具備形式上之理由，但並未提出新事證以供調查，亦未依據
    卷內之訴訟資料，指摘原審判決有何足以影響判決本旨之不
    當或違法，而構成應予撤銷之具體事由。被告徒憑己意漫指
    原審判決不當，尚不足以動搖原審判決認定犯罪事實及量刑
    之基礎，難認係具體理由，其上訴顯然違背法律上之程式，
    應予駁回，並不經言詞辯論為之。
四、據上論斷，應依刑事訴訟法第367條前段、第372條，判決如
    主文。
中    華    民    國    99    年    7     月    8     日
            刑事第十一庭  審判長法  官  郭  同  奇
                                法  官  洪  曉  能
                                法  官  許  冰  芬
上列正本證明與原本無異。
不得上訴。
                                書記官  蔡  嘉  萍
中    華    民    國    99    年    7     月    8     日

司法院資訊處製作；財團法人民間司法改革基金會備份。
